【裁判字號】    95,交聲,113
【裁判日期】    950308
【裁判案由】    聲明異議
【裁判全文】
臺灣高雄地方法院刑事交通事件裁定     95年度交聲字第113號
原處分機關  高雄市政府
異  議  人
即受處分人  甲○○
上列異議人即受處分人因違反道路交通管理處罰條例案件，對於
高雄市政府95年1 月24日所為之處分（原處分：高市府交裁字第
裁32-VA0000000號），聲明異議，本院裁定如下：
    主  文
原處分撤銷。
甲○○不罰。
    理  由
一、原處分機關係以異議人即受處分人甲○○，於94年11月20日
    3 時37分許，駕駛2516－XB號自小客車沿台八八線快速道路
    南下20.6公里處行車速度，超過規定之最高時速20公里以上
    ，因依道路交通管理處罰條例第40條第1 項，裁處罰鍰新台
    幣1,900 元。
二、經查：
  (一)依88年2 月3 日修正公布自90年1 月1 日施行之行政程序
    法第43條規定「行政機關為處分或其他行政行為，應斟酌全
    部陳述與調查事實及證據之結果，依論理及經驗法則判斷事
    實之真偽，並將其決定及理由告知當事人」，是認人民有無
    違反法律上義務，原則上仍應由行政處分機關負舉證責任，
    此與87年10月28日修正公布自89年7 月1 日施行之行政訴訟
    法第136 條亦規定準用民事訴訟法第277 條「當事人主張有
    利於己之事實者，就其事實有舉證之責任。但法律別有規定
    ，或依其情形顯失公平者，不在此限。」之規定，益得其徵
    。又道路交通案件案件處理辦法第4 條第1 項規定「聲明異
    議案件之處理，除準用刑事訴訟法有關規定外，依本辦法之
    規定處理之。」，而刑事訴訟法第154 條第2 項亦規定「犯
    罪事實應依證據認定之，無證據不得認定犯罪事實」，綜合
    以上，行政處分機關就人民有無違反法律上義務之事實應先
    負舉證責任。按汽車駕駛人之行為有其他違規行為經以科
    學儀器取得證據資料之情形者，當場不能攔截製單舉發者，
    得對汽車所有人逕行舉發處罰。此為道路交通管理處罰條例
    第7 條之2 第1 項第6 款所明定，是汽車駕駛人構成道路交
    通管理處罰條例之行為，在符合同條例第7 條之2 第1 項規
    定時，立法者賦予行政機規得對汽車所有人逕行舉發處罰，
    此亦即立法者所賦予汽車所有人之義務，然此所謂汽車所有
    人係指實際違規汽車之所有人，並非以違規汽車所附掛之牌
    照為準，合先敘明。
  (二)本件依原舉發之屏東縣警察局屏警交字第VA0000000 號舉發
    違反道路交通管理事件通知單所檢附之違規照片，固顯示違
    規車輛所使用之牌照係「2516-XB 」車號，然車號「2516-X
    B 」之使用車輛廠牌：福特六合，出廠年月：1992年6 月，
    此有本院公路監理電子閘門查詢結果在卷可稽，此車籍資料
    之廠牌與聲明異議人所提出車輛照片相符，然舉發單所檢附
    照片之違規車輛其尾燈形式與聲明異議人所檢附之車輛照片
    顯然不同，且聲明異議人就此係有爭執，參諸前揭說明，自
    應由高雄市政府就該舉發單所附違規照片顯示之車輛係異議
    人所有之事實負舉證責任，且汽車所附掛之牌照並非永久固
    定於單一汽車而不能分離，是不能以違規車輛所附掛之車號
    車籍資料顯示異議人係車主為已足，且此舉證責任不能以聲
    明異議人係於94年11月22日12時40分許（違規事實發生後）
    向高雄市政府警察局左營分局報案遺失車牌（見本院卷附車
    牌遺失電腦輸入單影本）而免除，然原處分機關就聲明異議
    人所一再爭執之違規汽車非其所有，亦非其駕駛之事實僅以
    違規汽車所附掛之「2516-XB 」車號車籍資料記載所有人係
    異議人而遽予裁罰，並未調查其他證據，是原處分尚有未洽
    ，本件異議為有理由，原處分應予撤銷，另諭知異議人不罰
    。
三、據上論斷，應依道路交通案件處理辦法第20條，裁定如主文
    。
中    華    民    國    95    年    3     月    8    日
                  交通法庭  法  官  楊智守
以上證明與原本無異。
如不服本裁定應於送達後5日內向本院提出抗告狀。
中    華    民    國    95    年    3     月    12    日
                            書記官  王美玲


司法院資訊處製作；財團法人民間司法改革基金會備份。
